臺灣彰化地方法院北斗簡易庭民事判決
109年度斗簡字第431號
原      告   花旗(台灣)商業銀行股份有限公司


法定代理人  莫兆鴻  



訴訟代理人  黃麗蓉  
            蕭育涵律師
被      告  陳宜鴻  

            陳宜勇  

            陳韋伶  
兼上列二人
共同訴訟代
理      人  何玉美  

上列當事人間撤銷遺產分割登記事件，在民國110年4月13日言詞
辯論終結，本院判決如下：
    主      文
原告之訴駁回。
訴訟費用由原告負擔。
    事實及理由
一、原告主張：
    被告陳宜鴻前積欠原告新臺幣（下同）286,403元及利息沒
    有清償，原告已取得本院104年度司執字第46261號債權憑證
    。又訴外人即被告的被繼承人陳國鐘於民國99年11月19日死
    亡後原本遺留有如附表所示之遺產（下稱系爭遺產），被告
    都沒有向法院辦理拋棄繼承，系爭遺產應該由被告陳宜鴻、
    陳宜勇、何玉美、陳韋伶全體共同繼承，但是被告陳宜鴻僅
    繼承5,000元，將其餘應繼承價額571,187元之財產移轉於其
    他繼承人，藉以逃避執行，而被告陳宜鴻自95年間起即積欠
    原告上開債務，仍與被告何玉美及陳宜勇同居共財，則被告
    何玉美及陳宜勇自無不知被告陳宜鴻積欠原告上開債務之理
    ，因此，依民法第244 條第2項、4項規定，原告自得依法行
    使撤銷權，並請求被告何玉美及陳宜勇就附表編號1至6所示
    不動產所有權登記予以塗銷等語，並聲明：被告間就系爭遺
    產於99年12月20日以分割繼承為原因所為之債權及物權行為
    應予撤銷。被告何玉美及陳宜勇應就附表編號1至6所示不動
    產以分割繼承為原因，所為之所有權移轉登記予以塗銷。
二、被告則以：被告陳宜鴻在外面住，沒有住在家裡。另何玉美
    是陳國鐘太太當然拿比較多，所以分得門牌號碼彰化縣○○鎮
    ○○里○○路0段000巷00弄0號房子及房子坐落土地。陳宜勇在
    家耕田，所以農田分給陳宜勇。何玉美跟陳宜勇住在一起，
    由陳宜勇照顧何玉美，何玉美洗腎15年，洗腎的醫療費用都
    是陳宜勇支付。陳宜鴻自退伍後就住外面，沒跟我們住，陳
    宜鴻自己賺都不夠，沒有給何玉美生活費。陳國鐘過世後喪
    葬費是何玉美支出的。另陳國鐘生前郵局、農會的錢雖然分
    給陳宜勇，但是由何玉美拿去生活用，另陳韋伶也是分5,00
    0元等語，並聲明：如主文第1項所示。 
三、本院得心證之理由：
  ㈠原告主張之前揭事實，提出與其所述相符之本院104年度司執
    字第46261號債權憑證、附表編號1至6所示不動產第二類謄
    本、異動索引、系爭遺產之遺產分割協議書、陳國鐘繼承系
    統表及土地登記申請書等資料為證，且為被告所不爭執，故
    本院依上開證據調查結果，固堪信原告此部分之主張為真實
    。
  ㈡本件被告間之遺產分割協議及繼承登記行為，既屬有償，則
    依民法第244 條第2項規定，原告（債權人）行使撤銷權之
    要件，須「受益人（即被告何玉美、陳宜勇、陳韋伶）於受
    益時亦明知有損害於債權人權利之主觀要件存在。即原告欲
    行使本件撤銷權，須證明被告間就系爭遺產分割協議及繼承
    登記行為有害及債權一事，為被告何玉美、陳宜勇、陳韋伶
    所知情。而原告僅空言泛稱被告陳宜鴻自95年間起即積欠原
    告上開債務，仍與被告何玉美及陳宜勇同居共財，則被告何
    玉美及陳宜勇自無不知被告陳宜鴻負有債務之理等語，然被
    告對此於本院審理時自陳被告陳宜鴻自退伍後就住外面，沒
    跟我們住等語，而原告對此亦未提出任何事證證明被告何玉
    美、陳宜勇、陳韋伶知情原告與被告陳宜鴻間債權債務之情
    況，實無從認定被告何玉美、陳宜勇、陳韋伶明知系爭遺產
    分割協議及繼承登記之行為有害及原告債權乙事。
四、綜上所述，原告主張依民法第244條第2項、第4項規定，請
    求撤銷被告間就系爭遺產於99年12月20日以分割繼承為原因
    所為之債權及物權行為應予撤銷，並進而訴請塗銷被告何玉
    美及陳宜勇就附表編號1至6所示不動產以分割繼承為原因，
    所為之所有權移轉登記予以塗銷，均無理由，應予駁回。
五、本件事證已臻明確，兩造其餘之攻擊防禦方法及所提證據，
    於判決結果不生影響，爰不一一論列，併此敘明。
六、本件訴訟費用負擔之依據：民事訴訟法第78條。
中    華    民    國   110    年    4    月    27    日
                  臺灣彰化地方法院北斗簡易庭
                          法  官  楊鑫忠
以上正本係照原本作成。
如對本判決不服提起上訴，應於送達後20日內，向本院提出上訴
狀並表明上訴理由(須按對造人數附繕本) 。
中    華    民    國   110    年    4    月     27    日
　　　　　　　　　　　　　書記官  張清秀　
附表：

編號 名稱 權利範圍 1 彰化縣○○鎮○○段00地號土地  9161/222000(由陳宜勇分割繼承取得) 2 彰化縣○○鎮○○段0000地號土地 5/54(由陳宜勇分割繼承取得) 3 彰化縣○○鎮○○段0000地號土地 3/36(由陳宜勇分割繼承取得) 4 彰化縣○○鎮○○段0000地號土地 5/54(由陳宜勇分割繼承取得) 5 彰化縣○○鎮○○段0000地號土地 全部(由何玉美分割繼承取得) 6 彰化縣○○鎮○○段00○號建物即門牌號碼彰化縣○○鎮○○里○○路0段000巷00弄0號房屋 全部(由何玉美分割繼承取得) 7 社頭郵局存款 28,037元(由陳宜勇分割繼承取得) 8 田中鎮農會存款 13,131元(由陳宜勇分割繼承取得) 9 尼克森微電子股份有限公司投資  301元(由陳宜勇分割繼承取得) 10 現金 10,000元(由陳宜鴻、陳韋伶分割繼承各取得5,000元) 11 中華自用小貨車 1輛(由陳宜勇分割繼承取得)